【裁判字號】    99,簡,664
【裁判日期】    991104
【裁判案由】    營業稅
【裁判全文】
臺北高等行政法院判決
                                       99年度簡字第664號
原      告  丙○工程股份有限公司
代  表  人  甲○○○○○○○
訴訟代理人  莊乾城  律師
被      告  財政部臺灣省北區國稅局
代  表  人  乙○○○○○○住同上
上列當事人間營業稅事件，原告不服財政部中華民國99年8 月25
日台財訴字第09900244800號（案號：第09901463 號）訴願決定
，提起行政訴訟，本院判決如下：
    主  文
原告之訴駁回。
訴訟費用由原告負擔。
    事  實
一、事實概要：
    緣原告於民國（下同）93年7至8月間進貨，取具非實際交易
    對象丁○工程實業有限公司（以下簡稱丁○公司）開立之不
    實統一發票，銷售額合計新臺幣（下同）1,620,550 元，營
    業稅額81,029元，作為進項憑證申報扣抵銷項稅額，經財政
    部臺灣省中區國稅局（以下簡稱中區國稅局）查獲，通報被
    告機關審理違章成立，核定補徵營業稅額81,029元，並按所
    漏稅額81,029元處3倍之罰鍰計243,087元。原告不服，申請
    復查，未獲變更，遂向財政部提起訴願，經財政部99年1月
    25日台財訴字第09800651260 號訴願決定，將原處分（復查
    決定）撤銷，囑由被告機關另為處分。嗣被告機關重核復查
    決定，追減罰鍰81,029元，其餘維持原核定。原告仍表不服
    ，提起訴願遭決定駁回，遂提起本件行政訴訟。
二、兩造聲明：
    (一)原告聲明求為判決：1.訴願決定、原處分均撤銷。
                        2.訴訟費用由被告負擔。
    (二)被告聲明求為判決：1.駁回原告之訴。
                        2.訴訟費用由原告負擔。
三、兩造之爭點：被告以原告進貨，取具非實際交易對象開立之
    不實統一發票，作為進項憑證申報扣抵銷項稅額，核定補徵
    營業稅額81,029元，罰鍰162,058元，是否適法？
    (一)原告主張之理由：
      1.按原告前承攬中山高速公路員林至高雄拓寬新營關廟段
        第543 標工程，相關碎石級配，原告向多家廠商購買，
        丁○工程實業有限公司（下稱丁○公司）即為其中一家
        ，此有材料合約書可證（原證3 ），而原告因丁○公司
        所送之砂石品質並非很好，初驗不合格，故在購買二次
        之後即不再要求其供貨，而丁○公司二次之供料，俱開
        發票向原告請款，原告亦以支票支付（原證4 支票金額
        與發票金額差2 千多元即是因初驗不合格後複驗送檢之
        費用），並有資金證明可證（原證5 ），故本件原告並
        無虛報進項稅額。
      2.前次訴願決定書亦揭示：「查訴願人曾提示具與丁○公
        司交易之合約書及載有禁止背書轉讓之支票二紙等相關
        資料，依據系爭存摺類存款憑條及入戶電匯申請書所示
        ，系爭款項確由訴願人存至丁○公司帳號，亦為原處分
        機關所不否認，則訴願人系爭進貨之實際交易對象是否
        真為丁○公司？抑或該等貨款有回流或由他人領取之情
        事未見原處分機關論明，原處分機關徒以卷附刑事案件
        移送書及專案申請調檔統一發票查核清單等資料即據以
        認定違章事實，而未就交易雙方之進、銷貨情形羈實查
        核，是否妥適？」：
        (1)按丁○公司出貨後原告支付款項，有相關資料證明確
          實匯入丁○帳戶，按一般經驗法則如無進貨交易，原
          告豈會無端開立支票或匯入金錢？既有支付貨款，可
          證確實有交易存在。
        (2)至丁○公司之帳戶係交由何人領款使用或如何提領完
          畢，均非原告所得置喙、亦與原告無關。原告已提出
          發票及支付款項資金證明等證實確有交易，已符合司
          法院釋字第537 號解釋意旨之舉證責任。
      3.訴願決定以丁○公司曾有將其帳戶供案外人使用之紀錄
        ，即稱原告雖有支付款項難認確有交易事實云云，然丁
        ○公司之內部問題或其不法情事，非原告所得置喙，與
        原告亦無涉，原告支付之料款確已進入丁○公司帳戶，
        其如何使用，亦不能推翻原告確有支付料款之事實。訴
        願決定書竟以丁○公司領得支票款後提領完畢，而丁○
        公司之負責人於刑事案件告發書之供述而謂原告與丁○
        公司無交易之事實云云，此不僅羅織罪名，且以丁○公
        司內部問題，即逕行認定原告並非支付丁○公司款項云
        云，實有違誤。況戊○○所供述訴外人己○○使用之帳
        戶，與丁○公司提領支票款之帳戶並不相同。以丁○公
        司有將其他帳戶交予他人使用，即謂原告將款項匯入不
        同帳戶亦非基於實際交易云云，與論理法則有違。
      4.又刑事庭並無款項回流至原告之任何事證或資料，訴願
        決定書卻以該案被告等所為坦承以不正當方法逃漏稅捐
        之概括承認，即謂原告與丁○公司間應無交易云云，就
        原告確實有支付貨款，該款項並無回流至原告乙節，則
        未置一詞。且刑事庭從未傳喚原告追查此事，如何以一
        人之供述即認定原告逃漏稅捐？
      5.丁○公司之電話亦係跟據合約上所載而為告知，如果原
        告有虛報進項發票，會以一個公家電話記載在上面嗎？
        有悖於經驗法則，如以此認定原告為虛報進項發票，在
        邏輯推理上並無因果關係。
      6.本案係發生於93年間，被告於98年3 月20日方才約談，
        原告方知此事，相隔近5 年之時間，原告一件工程之來
        往廠商眾多，何況為5 年來累積之來往廠商，且由於丁
        ○公司所出之砂石品質不好，故之後未再叫料、未再往
        來，所有資料僅餘依加值型及非加值型營業稅法第19
        條第1 項第1 款及第33條第1 項所明定之統一發票及支
        付憑證資料及雙方簽具之契約書等，其餘資料俱已佚失
        ，原告提出合約書及發票、支票、匯款資料等資金證明
        已足證交易事實，而差額2 千多元為交易過程常有之扣
        款問題，訴願決定竟以差額2 千多元即難予採據云云，
        並以原告未能提出其他帳簿、憑證等即謂無法證明進貨
        云云，均有違經驗法則。
      7.違背法令：
        (1)行政程序法第9條規定：「行政機關就該管行政程序
          ，應於當事人有利及不利之情形，一律注意」，第43
          條規定：「行政機關為處分…應依論理及經驗法則判
          斷事實之真偽…」，原處分及訴願決定未就有利於原
          告之情形予以注意，且如上述違背論理及經驗法則，
          有違上揭規定，為此提起本件訴訟。
        (2)行政程序法第7條第1款規定：「採取之方法應有助於
          目的之達成」，原告並無虛報進項稅額，亦無逃漏稅
          捐，原處分及訴願決定卻除命補徵營業稅外另再依法
          定最高罰鍰處以2倍之罰款，原告亦難甘服，爰一併
          提起撤銷之訴，請判決如訴之聲明。
    (二)被告主張之理由：
      1.補徵營業稅部分
        (1)按「營業人左列進項稅額，不得扣抵銷項稅額：一、
          購進之貨物或勞務未依規定取得並保存第33條所列之
          憑證者。」為加值型及非加值型營業稅法第19條第1
          項第1 款所明定。次按「一、營業人以不實進項稅額
          憑證申報扣抵銷項稅額，而觸犯加值型及非加值型營
          業稅法（以下簡稱營業稅法）第51條第5 款規定之案
          件，參照司法院釋字第337 號解釋意旨，應以虛報進
          項稅額之營業人是否逃漏稅款為處罰要件，與開立憑
          證者之營業稅申報繳納情形無涉。二、營業人以不實
          進項稅額憑證申報扣抵銷項稅額之案件，如經查明有
          進貨事實者，應依營業稅法第19條第1項第1款、第51
          條第5 款及稅捐稽徵法第44條規定補稅及擇一從重處
          罰……三、本部83年7月9日台財稅第831601371 號函
          、84年3月24日台財稅第841614038號函、84年5 月23
          日台財稅第841624947號函及95年5月23日台財稅字第
          09504535500 號令，自即日起廢止。」為財政部98年
          12月7日台財稅字第09804577370號令所明釋。
        (2)原告於首揭期間進貨，取具虛設行號丁○公司開立之
          統一發票3 紙，作為進項憑證申報扣抵銷項稅額，虛
          報進項稅額81,029元，經中區國稅局查獲，有該局刑
          事案件告發書、調查函、談話筆錄及專案申請調檔統
          一發票查核清單等資料影本可稽，違反前揭稅法規定
          ，被告所屬中和稽徵所核定補徵營業稅額81,029元。
          原告申經復查遭駁回，提起訴願，經財政部訴願決定
          撤銷意旨略以：原告曾提示其與丁○公司交易之合約
          書及載有禁止背書轉讓之支票2 紙等相關資料，依據
          系爭存摺類存款憑條及入戶電匯申請書所示，系爭款
          項確由原告存至丁○公司帳號，亦為被告所不否認，
          則原告系爭進貨之實際交易對象是否真為丁○公司？
          抑或該等貨款有回流或由他人領取之情事？未見被告
          論明，被告徒以卷附刑事案件移送書及專案申請調檔
          統一發票查核清單等資料即據以認定違章事實，而未
          就交易雙方之進、銷貨情形覈實查核，是否妥適？容
          有由被告重行審酌之必要。經被告重核復查決定略以
          ，經查（一）丁○公司於93年間取得涉嫌虛設行號開
          立不實統一發票金額占其總進項比率達97.1﹪，有該
          公司93年度進項來源明細可稽。（二）依中區國稅局
          刑事案件告發書所載，庚○○及戊○○（原名辛○○
          97年7 月11日更名）為丁○公司登記之前後任負責人
          ，93年2 月至12月間明知該公司無進銷貨事實，除大
          量取得虛設行號開立之不實統一發票，同時開立不實
          統一發票予丙○公司（即原告）等32家營業人，供渠
          等作為進項憑證申報扣抵銷項稅額，幫助他人逃漏營
          業稅，且丁○公司並無僱用員工且無購入採取砂石相
          關機械設備，自無法從事溪底砂石採取天然級配，其
          所開立之統一發票顯然皆無交易之事實，不法情事已
          載明甚詳。（三）原告於原查核時稱與丁○公司原負
          責人辛○○往來均以電話號碼（049）0000000聯繫，
          惟查該電話為中區國稅局南投縣分局所有。（四）經
          就原告支付丁○公司禁止背書轉讓2 紙支票，分別向
          彰化商業銀行仁和分行及臺灣土地銀行忠孝分行查詢
          支票兌領情形，係由原告於93年7 月27日以存摺類存
          款存款憑條金額1,052,625元及93年8月31日以電匯申
          請書金額646,328 元，存入彰化商業銀行東嘉義分行
          丁○公司之帳戶；經再向彰化商業銀行東嘉義分行查
          詢丁○公司之帳號之往來情形，該帳戶係由負責人戊
          ○○於93年7 月22日開戶，於93年7 月至9 月間，其
          往來明細僅為原告存入、匯入款項後，即於數日內分
          別每次以數十萬元及數萬元提領完竣，惟依中區國稅
          局刑事案件告發書所載，丁○公司負責人戊○○亦曾
          供稱，其93年間均於臺南另一家「壬○營造有限公司
          」工作，該公司業務及集集鎮中國農民銀行帳戶係由
          己○○負責使用，是該公司有帳戶供案外人使用之紀
          錄，原告雖有支付給丁○公司款項，仍難核認確有與
          丁○公司交易之事實，本件原查核時原告已稱進貨之
          簽收單、過磅單及車輛往來進出表均未保存，復查時
          亦未能提示與丁○公司往來之相關憑證及成本帳簿等
          資料供核，原告自無可能向該公司進貨。綜上，原告
          既未能證明確有支付進項稅額予實際銷貨之營業人，
          其虛報進項稅額已構成逃漏稅，依首揭規定，原核定
          補徵營業稅額81,029元並無不合，予以維持，原告不
          服，提起訴願遭駁回。
        (3)按司法院釋字第537 號解釋意旨，稅務案件因具有課
          稅資料多為納稅義務人所掌握及大量性行政之事物本
          質，稽徵機關欲完全調查及取得相關資料，容有困難
          ；是為貫徹課稅公平原則，應認屬納稅義務人所得支
          配或掌握之課稅要件事實，納稅義務人應負有提供資
          料之協力義務。稽徵機關說明對課稅處分之要件事實
          而言，為權利發生事實者，例如營業稅，有關銷售額
          計算基礎之銷項收入，依行政訴訟法第136 條規定，
          雖應由稅捐稽徵機關負舉證責任，至營業稅進項稅額
          ，因在計算營業人實際應納稅額時，列為計算之減項
          ，屬於權利發生後之消滅事由，則有關營業稅進項稅
          額存在之事實，不論從上述證據掌控或利益歸屬之觀
          點，均應由主張扣抵之申報扣抵營業人負擔證明責任
          ，故其與開立統一發票之公司間有無交易之事實倘有
          不明，應由申報扣抵之營業人負舉證責任。另參照行
          政程序法第43條規定，行政機關就證據證明力，係依
          論理法則及經驗法則判斷事實。又營業人無進貨事實
          卻取具非交易對象所開立之不實進項憑證，該項憑證
          即非原始憑證，依營業稅法第19條第1項第1款規定，
          不得據以申報扣抵銷項稅額。另我國現行加值型營業
          稅係就各個銷售階段之加值額分別予以課稅之多階段
          銷售稅，各銷售階段之營業人皆為營業稅之納稅義務
          人。故該非交易對象之人是否已按其開立發票之金額
          報繳營業稅額，尚不影響營業人補繳營業稅之義務，
          合先敘明。
        (4)查庚○○及戊○○為丁○公司登記之前後任負責人，
          93 年2至12月間明知該公司無進銷貨事實，卻取具癸
          ○開發砂石有限公司開立之不實統一發票申報扣抵銷
          項稅額，並同時開立不實統一發票193張，金額計68,
          778,508元，稅額計3,438,916元予子○○○股份有限
          公司（含原告）等32家營業人，充當進項憑證，幫助
          原告等逃漏營業稅；且丁○公司93年間進項金額高達
          97.1﹪來自無交易事實之營業人，此有中區國稅局刑
          事案件告發書（詳卷第6 頁至13頁）、93年度進項來
          源明細（詳卷第5頁）等資料附卷可稽；次依臺灣臺
          中地方法院檢察署檢察官緩起訴處分書（詳卷第384
          頁至395 頁）載明略以，「一、庚○○、戊○○係…
          …丁○公司……前、後任之負責人【庚○○任期自民
          國93年2月16日至同年3月15日；戊○○任期自93年3
          月16日迄今】……緣庚○○、戊○○、己○○、丑○
          ○、寅○○、卯○○共同基於明知不實之事項而填製
          會計憑證及幫助他人逃漏稅捐之概括犯意，自93年2
          月起至93年12月間止，在不詳地點，明知丁○公司並
          無實際向如附表所示進項公司進貨……竟受如附表所
          示進項公司之不實發票共120張、金額6278萬7443 元
          、稅額313萬9376 元，充當丁○公司之進項憑證，並
          在同一時期，分別在上揭南投縣處所及不詳地點，開
          立如附表所示銷項公司之不實發票共193張、金額687
          7萬8308元、稅額343萬8916元，並填製不實會計憑證
          於丁○公司……並將上揭不實發票，交予附表所示銷
          項公司營業人……幫助他人逃漏營業稅343萬8916元
          ……二、訊據被告戊○○、己○○、丑○○、寅○○
          、卯○○分別坦承前揭事實不諱……本件事證明確，
          被告戊○○、己○○……之犯行，均堪以認定。三、
          核被告戊○○、己○○……所為，均係犯稅捐稽徵法
          第43條第1 項之幫助他人以不正當方法逃漏稅捐、商
          業會計法第71條第1款之填製不實會計憑證之罪……
          」，顯見丁○公司實際上無進銷貨及營業之事實，原
          告自無可能向該公司進貨，是以原告與丁○公司間並
          無交易事實，足堪認定。
        (5)原告雖提示材料合約書及支票等資料，主張其確有向
          丁○公司進貨及付款之事實，支票與發票相差2 千多
          元是複驗送檢之費用，並無虛報進項稅額等語，惟查
          丁○公司既經查明實際上無進銷貨之事實，已如前述
          ，原告自無可能向該公司進貨。況查原告所提示之2
          紙支票與原告取具之3紙發票，其簽訂合約日期為93
          年7月27日，取得3紙統一發票日期為93年7月21日、
          22日及同年8 月23日，另由原告提供之付款簽收簿（
          詳卷第114頁）於93年7月25日付支票1 紙，簽約前即
          已進貨及付款？且丁○公司亦於93年7 月27日（即簽
          訂材料合約日）終止與原告承包（詳卷124 頁，承攬
          拋棄書），顯與常情有違，另原告雖訴稱差額2 千多
          元是複驗送檢之費用，惟並未提供相關資料用資佐證
          ，所訴自難採據。復參以中區國稅局刑事案件告發書
          載明略以，丁○公司負責人戊○○供稱，其93年間均
          在臺南另一家「壬○營造有限公司」工作，丁○公業
          務及集集鎮中國農民銀行帳戶都是由己○○負責使用
          等語，足見丁○公司銀行帳戶有供他人使用之情事。
          綜上，原告復執前詞作為行政訴訟之主張，惟仍未善
          盡協力義務提示其與丁○公司往來之交易資料及相關
          帳簿、憑證供核，自無足採。本件被告依查得事證，
          認原告於93年7至8月間進貨，取具非實際交易對象丁
          ○公司開立不實統一發票作為進項憑證申報扣抵銷項
          稅額，虛報進項稅額81,029元，核定補徵營業稅額81
          ,029元，揆諸首揭規定及令釋意旨，並無不合，請續
          予維持。
      2.罰鍰部分
        (1)按「納稅義務人，有左列情形之一者，除追繳稅款外
          ，按所漏稅額處1 倍至10倍罰鍰，並得停止其營業…
          …五、虛報進項稅額者。」為加值型及非加值型營業
          稅法第51條第5款所明定。
        (2)本件違章事證明確已如前述，原按所漏稅額81,029元
          處3倍罰鍰243,087元，原告申經復查遭駁回，提起訴
          願，經財政部訴願決定撤銷。訴願決定撤銷意旨略以
          ：被告作為裁罰參考之稅務違章案件裁罰金額或倍數
          參考表，業經財政部98年12月7日台財稅字第0980457
          7380號令修正，關於有進貨事實而以營業稅法第19條
          第1項第1款至第5款規定不得扣抵之進項稅額申報扣
          抵者，按所漏稅額裁罰之倍數變更為2 倍，則本部分
          亦有由被告參酌適用新修訂之裁罰倍數，重新裁處之
          必要。經被告重核復查決定略以，本件系爭罰鍰部分
          ，原按所漏稅額81,029元處3倍罰鍰243,087元原非無
          據，惟依修正稅務違章案件裁罰金額或倍數參考表規
          定，按所漏稅額81,029元改處2倍罰鍰162,058元，原
          處罰鍰243,087元應予追減81,029 元並無違誤，請續
          予維持。
      3.基上論述：原重核復查、訴願決定，並無違誤，請准如
        答辯之聲明判決。
    理  由
一、本件原告對於被告機關補徵營業稅額81,029元，並處罰鍰16
    2,058元不服請求撤銷；爭訟之數額在40萬元以下，依99年5
    月1 日施行之行政訴訟法第229條第1項規定，應依簡易訴訟
    程序進行之，先予敘明。
二、按「營業人左列進項稅額，不得扣抵銷項稅額：一、購進之
    貨物或勞務未依規定取得並保存第33條所列之憑證者。」、
    「營業人以進項稅額扣抵銷項稅額者，應具有載明其名稱、
    地址及統一編號之左列憑證：一、購買貨物或勞務時，所取
    得載有營業稅額之統一發票。……。」、「納稅義務人，有
    左列情形之一者，除追繳稅款外，按所漏稅額處1 倍至10倍
    罰鍰，並得停止其營業一、……五、虛報進項稅額者。」分
    別為加值型及非加值型營業稅法（以下簡稱營業稅法）第19
    條第1項第1款、第33條第1項、第51條第5款所明定。次按「
    對外營業事項之發生，營利事業應於發生時自他人取得原始
    憑證，如進貨發票，或給與他人原始憑證，如銷貨發票。」
    復為稅捐稽徵機關管理營利事業會計帳簿憑證辦法第21條第
    1 項前段所規定。又「一、營業人以不實進項稅額憑證申報
    扣抵銷項稅額，而觸犯營業稅法第51條第5 款規定之案件，
    參照司法院釋字第337 號解釋意旨，應以虛報進項稅額之營
    業人是否逃漏稅款為處罰要件，與開立憑證者之營業稅申報
    繳納情形無涉。二、營業人以不實進項稅額憑證申報扣抵銷
    項稅額之案件，如經查明有進貨事實者，應依營業稅法第19
    條第1項第1款、第51條第5 款及稅捐稽徵法第44條規定補稅
    及擇一從重處罰；……。」經財政部98年12月7 日台財稅字
    第09804577370號令釋在案。
三、本件原告於93年7至8月間進貨，取具非實際交易對象丁○公
    司開立之統一發票3紙，銷售額合計1,620,550元，營業稅額
    81,029元，作為進項憑證申報扣抵銷項稅額，經中區國稅局
    查獲，通報被告機關審理違章成立，乃核定補徵營業稅81,0
    29元，並按所漏稅額81,029元處3倍之罰鍰計243,087元。原
    告不服，主張因承攬中山高速公路拓寬工程，相關碎石級配
    向多家廠商購買，丁○公司為其中1 家，有合約可證，因品
    質不佳，故購買2次後即停止向其採購，貨款係以支票2紙支
    付，並無虛報進項稅額云云，申經被告機關復查，未獲變更
    ，原告不服，提起訴願，經財政部99年1 月25日台財訴字第
    09800651260 號訴願決定略以，查原告曾提示其與丁○公司
    交易之合約書及載有禁止背書轉讓之支票2 紙等相關資料，
    依據系爭存摺類存款憑條及入戶電匯申請書所示，系爭款項
    確由原告存至丁○公司帳號，亦為被告機關所不否認，則原
    告系爭進貨之實際交易對象是否真為丁○公司？抑或該等貨
    款有回流或由他人領取之情事？未見被告機關論明，被告機
    關徒以卷附刑事案件移送書及專案申請調檔統一發票查核清
    單等資料即據以認定違章事實，而未就交易雙方之進、銷貨
    情形覈實查核，是否妥適？容有由被告機關重行審酌之必要
    等由，將原處分（復查決定）撤銷，囑由被告機關另為處分
    。經被告機關重核復查決定略以，經就原告支付丁○公司禁
    止背書轉讓2 紙支票，分別向彰化商業銀行仁和分行及臺灣
    土地銀行忠孝分行查詢支票兌領情形，係由原告於93年7 月
    27日以存摺類存款存款憑條金額1,052,625 元及93年8 月31
    日以電匯申請書金額6 46,328元，存入彰化商業銀行東嘉義
    分行丁○公司之帳戶；經再向彰化商業銀行東嘉義分行查詢
    丁○公司之帳號之往來情形，該帳戶係由負責人戊○○於93
    年7 月22日開戶，於93年7 月至9 月間，其往來明細僅為原
    告存入、匯入款項後，即於數日內分別每次以數十萬元及數
    萬元提領完竣，惟依中區國稅局刑事案件告發書所載，丁○
    公司負責人戊○○亦曾供稱，其93年間均於臺南另一家「壬
    ○營造有限公司」工作，該公司業務及集集鎮中國農民銀行
    帳戶係由己○○負責使用，是該公司有帳戶供案外人使用之
    紀錄，原告雖有支付給丁○公司款項，仍難核認確有與丁○
    公司交易之事實，本件原查核時原告已稱進貨之簽收單、過
    磅單及車輛往來進出表均未保存，復查時亦未能提示與丁○
    公司往來之相關憑證及成本帳簿等資料供核，原告自無可能
    向該公司進貨，原告既未能證明確有支付進項稅額予實際銷
    貨之營業人，其虛報進項稅額已構成逃漏稅，原核定補徵營
    業稅額81,029元並無不合等由，仍駁回此部分復查之申請；
    罰鍰部分，則依修正稅務違章案件裁罰金額或倍數參考表規
    定，改按所漏稅額81,029元處2 倍之罰鍰計162,058 元，追
    減罰鍰81,029元。原告猶表不服，提起訴願遭決定駁回。
四、原告循序起訴意旨略以：原告前承攬工程，原告向丁○公司
    購買砂石，丁○公司二次之供料，俱開發票向原告請款，原
    告亦以支票支付，確實匯入丁○帳戶（支票金額與發票金額
    差2 千多元即是因初驗不合格後複驗送檢之費用），但因丁
    ○公司所送之砂石初驗不合格，故在購買二次之後即不再要
    求其供貨，有材料合約書、資金證明可證。按一般經驗法則
    ，既有支付貨款，可證確實有交易存在。至丁○公司之帳戶
    係交由何人領款使用或如何提領完畢，依論理法則均非原告
    所得置喙、亦與原告無關。又並無款項回流至原告之任何事
    證或資料，如何以一人之供述即認定原告逃漏稅捐。丁○公
    司之電話亦係跟據合約上所載而為告知，如果原告有虛報進
    項發票，豈會記載公家電話，有悖於經驗法則。原告提出合
    約書及發票、支票、匯款資料等資金證明已足證交易事實，
    而差額2千多元為交易過程常有之扣款問題。
五、本件兩造之爭點為：被告機關以原告進貨，取具非實際交易
    對象開立之不實統一發票，作為進項憑證申報扣抵銷項稅額
    ，核定補徵營業稅額81,029元，罰鍰162,058 元，是否適法
    ？經查：
（一）稅法上客觀舉證責任，進項稅額涉及稅捐債權之成立，計
      算營業人實際應納稅額時，列為計算之減項，屬稅捐債務
      之消滅事實，故有關進項稅額之存在應由主張扣抵之納稅
      義務人負舉證責任，其必須證明「進貨事實」之真實性，
      又有關真實之交易及交易之書面資料，係由原告作成，交
      易之對象原告知之最詳，交易之書面資料又完全由其所掌
      握，基於「證據資料掌握」與「舉證便利」等因素對舉證
      責任分配法則之影響，原告自應就證據資料蒐集及詮釋負
      擔部分協力義務，此亦為司法院釋字第537號解釋意旨所
      闡明。
（二）次查，庚○○及戊○○為丁○公司登記之前後任負責人，
      93 年2至12月間明知該公司無進銷貨事實，卻取具癸○開
      發砂石有限公司開立之不實統一發票申報扣抵銷項稅額，
      並同時開立不實統一發票193 張，金額計68, 778,508 元
      ，稅額計3,438,916 元予子○定遠股份有限公司（含原告
      ）等32家營業人，充當進項憑證，幫助原告等逃漏營業稅
      ；且丁○公司93年間進項金額高達97.1﹪來自無交易事實
      之營業人，此有專案申請調檔查核清單（詳原處分卷第5
      頁）、進項來源明細、銷項去路明細（詳原處分卷第279-
      285 頁）及臺灣臺中地方法院檢察署檢察官98年度偵字第
      23262 號緩起訴處分書（詳原處分卷第384-395 頁）等附
      卷可稽。參以上揭臺灣臺中地方法院檢察署檢察官緩起訴
      處分書載明略以：「一、庚○○、戊○○係……丁○公司
      ……前、後任之負責人【庚○○任期自民國93年2 月16日
      至同年3 月15日；戊○○任期自93年3 月16日迄今】……
      緣庚○○、戊○○、己○○、丑○○、寅○○、卯○○共
      同基於明知不實之事項而填製會計憑證及幫助他人逃漏稅
      捐之概括犯意，自93年2 月起至93年12月間止，在不詳地
      點，明知丁○公司並無實際向如附表所示進項公司進貨…
      …竟受如附表所示進項公司之不實發票共120 張、金額
      6278 萬7443 元、稅額313 萬9376元，充當丁○公司之進
      項憑證，並在同一時期，分別在上揭南投縣處所及不詳地
      點，開立如附表所示銷項公司之不實發票共193 張、金額
      6877萬8308元、稅額343 萬8916元，並填製不實會計憑證
      於丁○公司……並將上揭不實發票，交予附表所示銷項公
      司營業人……幫助他人逃漏營業稅343 萬8916元……二、
      訊據被告戊○○、己○○、丑○○、寅○○、卯○○分別
      坦承前揭事實不諱……本件事證明確，被告戊○○、己○
      ○……之犯行，均堪以認定。三、核被告戊○○、己○○
      ……所為，均係犯稅捐稽徵法第43條第1 項之幫助他人以
      不正當方法逃漏稅捐、商業會計法第71條第1 款之填製不
      實會計憑證之罪……」顯見丁○公司實際上無進銷貨及營
      業之事實，原告自無可能向該公司進貨，是以原告與丁○
      公司間並無交易事實，足堪認定。
（三）原告雖提示材料合約書及支票等資料，主張其確有向丁○
      公司進貨及付款之事實，支票與發票相差2 千多元是複驗
      送檢之費用，並無虛報進項稅額等語；但查丁○公司既經
      查明實際上無進銷貨之事實，已如前述，原告自無可能向
      該公司進貨。況查原告所提示之2 紙支票與原告取具之3
      紙發票，其簽訂合約日期為93年7 月27日，取得3 紙統一
      發票日期為93 年7月21日、22日及同年8 月23日，另由原
      告提供之付款簽收簿（詳原處分卷第114 頁）於93年7 月
      25日付支票1 紙，簽約前即已進貨及付款？且丁○公司亦
      於93年7 月27日（即簽訂材料合約日）終止與原告承包（
      詳原處分卷124 頁，承攬拋棄書），顯與常情有違。另原
      告雖主張差額2 千多元是複驗送檢之費用，惟並未提供相
      關資料佐證，所訴自難採據。從而，被告機關重核復查決
      定依查得事證，認原告於93年7 至8 月間進貨，取具非實
      際交易對象丁○公司開立不實統一發票作為進項憑證申報
      扣抵銷項稅額，虛報進項稅額81,029元，核定補徵營業稅
      額81,029元，並無不合。
（四）末按「納稅義務人，有左列情形之一者，除追繳稅款外，
      按所漏稅額處1 倍至10倍罰鍰，並得停止其營業……五、
      虛報進項稅額者。」為首揭加值型及非加值型營業稅法第
      51條第5 款所明定。本件違章事證明確，已如前述；又原
      告係營業人，應知悉營業行為應取具實際交易對象憑證之
      規定，其猶持非實際交易對象開立之統一發票作為進項憑
      證，申報扣抵銷項稅額，核有應注意能注意交易對象及憑
      證上銷貨營業人之同一性及真實性，竟未注意而收取非實
      際交易對象之虛設行號之統一發票，進而執之以進項稅額
      扣抵銷項稅額之過失，自應受罰。原查原按所漏稅額81,0
      29元處3 倍罰鍰243,087 元，原告申經復查遭駁回，提起
      訴願，經財政部訴願決定撤銷。訴願決定撤銷意旨略以：
      被告作為裁罰參考之稅務違章案件裁罰金額或倍數參考表
      ，業經財政部98年12月7 日台財稅字第0980 4577380號令
      修正，關於有進貨事實而以營業稅法第19條第1 項第1 款
      至第5 款規定不得扣抵之進項稅額申報扣抵者，按所漏稅
      額裁罰之倍數變更為2 倍，則本部分亦有由被告參酌適用
      新修訂之裁罰倍數，重新裁處之必要。經被告重核復查決
      定略以，本件系爭罰鍰部分，原按所漏稅額81,029元處3
      倍罰鍰243,087 元原非無據，惟依修正稅務違章案件裁罰
      金額或倍數參考表規定，按所漏稅額81,029元改處2 倍罰
      鍰162,058 元，原處罰鍰243,087 元應予追減81,029元，
      並無違誤。
六、綜上所述，原告起訴論旨，並非可採。被告機關重核復查決
    定以原告進貨取具系爭非實際交易對象開立之統一發票，作
    為進項憑證申報扣抵銷項稅額，核定補徵營業稅額81,029元
    ，罰鍰162,058 元，並無違誤，訴願決定就該部分遞予維持
    ，亦無不合，原告猶執前詞，訴請撤銷，為無理由，應予駁
    回。
七、本件事證已臻明確，兩造其餘攻擊防禦方法，核與本件判決
    結果均不生影響，故不再逐項論述；又本件係適用簡易訴訟
    程序，爰不經言詞辯論逕為判決。
八、據上論結，本件原告之訴為無理由，爰依行政訴訟法第233
    條第1 項、第98條第1 項前段，判決如主文。
中    華    民    國    99    年    11    月    4     日
                        臺北高等行政法院第六庭
                                      法  官     許瑞助
上為正本係照原本作成。
本件以訴訟事件所涉及之法律見解具有原則性者為限，始得於本
判決送達後20日內向本院提出上訴狀並表明上訴理由，如已於本
判決宣示後送達前提起上訴者，應於判決送達後20日內補具上訴
理由（均按他造人數附繕本），且經最高行政法院許可後方得上
訴。
中    華    民    國    99    年    11    月    4     日
                                      書記官     吳芳靜

司法院資訊處製作；財團法人民間司法改革基金會備份。
